臺灣高等法院交通事件裁定　　　　　　 96年度交抗字第592號
抗　告　人
即受處分人　甲○○
送達代收人　乙○○
上列抗告人因違反道路交通管理處罰條例案件，不服臺灣新竹地
方法院，中華民國96年6月29日所為裁定（96年度交聲字第95號
），提起抗告，本院裁定如下：
    主  文
原裁定撤銷，發回臺灣新竹地方法院。
    理  由
一、原處分意旨略以：異議人即受處分人甲○○所有之車號BO-6
    299號自小客車，於民國95年6月24日下午3時49分許，於新
    竹縣光明加油站出入口旁，經警攔檢時發現異議人於94年1
    月13日因酒後駕車受吊扣駕照處分（自94年4月20日起至95
    年4月19日止），又於吊扣駕照期間之94年7月3日再為警舉
    發酒醉駕駛，而自94年7月7日起至97年7月6日止受吊銷駕照
    之處分，經新竹市警察局填製竹市警交字第E00000000號舉
    發違反道路交通管理事件通知單，舉發異議人有違反道路交
    通管理處罰條例第21條第1項第1款之規定。異議人未於應到
    案日期前繳納罰鍰，原處分機關乃於95年11月14日以竹監自
    字第裁50-E00000000號違反道路交通管理事件裁決書，依道
    路交通管理處罰條例第21 條第1項第1款之規定，裁處異議
    人罰鍰新臺幣（下同）12,000元。
二、受處分人聲明異議意旨略以：異議人於95年6月24日下午3時
    49分於自己所有之車號BO-6299號自小客車內午睡片刻，然
    並未駕駛，詎料員警行經異議人車輛停靠處所新竹縣光明路
    光明加油站盤查時，竟斷憑個人臆測而認定異議人應有無照
    駕駛之行為，遂依交通管理處罰條例第21條第1項第1款之規
    定開單舉發異議人處以新臺幣12,000元之罰鍰，異議人並未
    有駕駛車輛之行為，且車輛停靠光明加油站係由異議人之胞
    弟駕駛，為此聲明異議云云。
三、原裁定以：(一)按受處分人不服道路交通管理處罰條例第8條
    所定主管機關所為之處罰者，得於接到裁決書之翌日起20
    日內，向管轄地方法院聲明異議，道路交通管理處罰條例第
    87條第1項定有明文；又交通法庭認聲明異議不合法律上之
    程式，且無從補正者，應以裁定駁回之，道路交通案件處理
    辦法第18條亦定有明文。關於裁決書之送達，得由行政機關
    自行或交由郵政機關送達；處理違反道路交通管理事件，有
    關文書送達之程序，依行政程序法之規定送達，於應受送達
    人之住居所、事務所或營業所為之；又於應送達處所不獲會
    晤應受送達人時，得將文書付與有辨別事理能力之同居人、
    受僱人或應送達處所之接收郵件人員，違反道路交通管理事
    件統一裁罰基準及處理細則第5條及行政程序法第72條第1項
    、第73條第2項分別定有明文。(二)經查：1.查本件抗告人即
    受處分人甲○○之設籍地址為「新竹縣峨嵋鄉石井9號之1」
    ，為抗告人所不否認，原處分機關將本件裁決書交付郵政機
    關以雙掛號郵寄方式投遞至抗告人之上開住所，並按抗告人
    申請轉投之地址「臺北市○○區○○街177號1樓」投遞，而
    於95年11月21日送達該址，並由馥連清潔有限公司之受僱人
    代為收受等事實，有原處分機關出具之上開裁決書、送達證
    書等件在卷可稽，依上開規定，本件裁決書已於95年11月21
    日合法送達於異議人，應堪認定。2.次查，本件抗告人遲至
    96年3月25日提出本件異議，顯已逾道路交通管理處罰條例
    第87條第1項所規定之20日不變期間，其聲明異議不合法律
    上之程式，且無從補正，核諸首揭規定、說明，自應將抗告
    人之異議駁回等語，固非無見。
四、抗告意旨略以：(一)抗告人設籍地址為「新竹縣峨眉鄉石井9
    號之1」，應以前址為送達，抗告人並未申請轉投「台北市
    信義區○○街177號1樓」，而裁決書之送達自非合法。又該
    裁決書是由「馥連清潔有限公司」之受雇人代為收受，而非
    抗告人之受雇人，難謂已合法送達。(二)按行政程序法第102
    條，行政機關作成限制或剝奪人民自由或權利之行政處分前
    ，除已依第39條規定，通知處分相對人陳述意見，或舉行聽
    證者，應給予該處分相對人陳述意見之機會，惟本件原處分
    機關並未查明事實真相而逕行認定抗告人無照駕駛，實情則
    為抗告人之胞弟所駕駛，爰請求撤銷原處分等語。
五、經查：原裁定以抗告人係於95年11月21日收受交通部公路總
    局新竹區監理所竹監自字第裁50-E00000000號違反道路交通
    管理事件裁決書，固有卷附由原處分機關所提出蓋有「馥連
    清潔有限公司」（負責人張賢慧，台北市信義區台北市○○
    區○○街177號1樓統一發票專用章）之受雇人所簽收之裁決
    書掛號送達回執影本一紙在卷為憑（見原審卷第12頁）。惟
    原裁定既認定抗告人非設籍於上址，則抗告人是否確有向郵
    務機關機申請將其應收信函轉投至上址「台北市○○區○○
    街177號1樓」處所，原審未傳訊抗告人，亦未向郵務機關函
    詢，且此點攸關抗告人聲明異議逾期與否，認有查明之必要
    ；原法院未為詳查，即率予認定裁決書經合法送達，以抗告
    人聲明異議已逾道路交通管理處罰條例第87條第1項所規定
    之20日不變期間之規定，因予駁回其異議，尚嫌欠允。抗告
    人執此指摘原裁定不當，為有理由，自應將原裁定撤銷，並
    發回原法院另為適法之裁定。
據上論結，應依道路交通案件處理辦法第26條，刑事訴訟法第41
3條，裁定如主文。
中　　華　　民　　國　　96　　年　　8　 　月　　20　　日
                  刑事第十七法庭審判長法　官   趙功恆
　　　　　　　　　　　　　　　      　法  官   高明哲
　　　　　　　　　　　　　　　      　法  官   孫惠琳
以上正本證明與原本無異。
不得再抗告。
                                      書記官   魏汝萍
中　　華　　民　　國　　96　　年　　8 　　月　　20　　日
